【裁判字號】    98,上訴,891
【裁判日期】    980428
【裁判案由】    違反槍砲彈藥刀械管制條例
【裁判全文】
臺灣高等法院刑事判決                 98年度上訴字第891號
上  訴  人  臺灣新竹地方法院檢察署檢察官
被      告  甲○○
指定辯護人  本院公設辯護人周君穎
上列上訴人因被告違反槍砲彈藥刀械管制條例案件，不服臺灣新
竹地方法院97年度訴字第1182號，中華民國98年1 月16日第一審
判決（起訴案號：臺灣新竹地方法院檢察署97年度偵字第4244號
），提起上訴，本院判決如下：
    主  文
原判決撤銷。
甲○○未經許可，持有可發射子彈具有殺傷力之改造槍枝，處有
期徒刑年，併科罰金新臺幣伍萬元，罰金如易服勞役，以新臺
幣壹仟元折算壹日，扣案之仿BERETTA 廠84型半自動改造手槍（
槍枝管制編號：0000000000，不含彈匣）壹支沒收。
    事  實
甲○○明知具有殺傷力之槍枝，為槍砲彈藥刀械管制條例所管制
之物品，未經主管機關許可不得無故持有，且明知姓名年籍不詳
綽號「阿權」之成年男子（下稱「阿權」），於不詳時間，在不
詳地點，所交付之仿BERETTA 廠84型半自動手槍製造之槍枝換裝
土造金屬槍管而成之改造手槍乙枝（槍枝管制編號：0000000000
，不含彈匣），係具有殺傷力之手槍，竟仍基於違反槍砲藥刀械
管制條例之犯意而持有，旋於民國（下同）97年6月7日22時，將
之藏放在新竹縣竹北市○○○路經國路橋下廣告看板夾層內。嗣
被告於97年6 月11日17時20分許，因擔心遭警查獲，乃向警檢舉
佯稱上述改造手槍為「阿權」所有，並帶警前往而扣得上述改造
手槍乙枝。案經新竹縣警察局竹北分局報請臺灣新竹地方法院檢
察署檢察官偵查起訴。
    理  由
壹、程序方面
    被告以外之人於審判外之言詞或書面陳述，除法律有規定者
    外，不得作為證據。被告以外之人於偵查中向檢察官所為之
    陳述，除顯有不可信之情況者外，得為證據。公務員職務上
    製作之紀錄文書、證明文書，除顯有不可信之情況外，亦得
    為證據。又按被告以外之人於審判外之陳述，雖不符刑事訴
    訟法第159條之1至第159條之4之規定，而經當事人於審判程
    序同意作為證據，法院審酌該言詞陳述或書面陳述作成時之
    情況，認為適當者，亦得為證據；當事人、代理人或辯護人
    於法院調查證據時，知有刑事訴訟法第159條第1項不得為證
    據之情形，而未於言詞辯論終結前聲明異議者，視為有前項
    之同意，刑事訴訟法第159條之1、第159條之5第1項、第2項
    分別定有明文。經查，本院相關之供述或非供述證據，並無
    顯不可信之情況，檢察官、被告於準備程序及審理程序中對
    本案之供述、非供述證據均表示無意見而同意作為證據（本
    院卷第19頁背面、第28頁背面），本院審酌各該證據作成之
    狀況，亦認為適當，依前揭規定，本案相關之供述、非供述
    證據，均有證據能力。
貳、實體方面
一、訊據被告雖否認有何持有槍枝之犯行，辯稱：上開具有殺傷
    力之改造手槍係阿權所有，不是伊所有，是阿權將上開具有
    殺傷力之改造手槍放置在新竹縣竹北市○○○路經國路橋下
    廣告看板夾層內，是伊帶警察去取出該槍枝云云。公設辯護
    人則以：被告否認犯罪，雖被告就「阿權」與其聯絡之時間
    、藏放槍枝之地點、是否曾經觸摸該手槍等情，於警詢及審
    理時供述不一，仍不足證被告持有扣案之改造手槍。且測謊
    結果是否正確真實可信，不無疑問，自不得單憑測謊鑑定結
    果，逕自推論被告持有改造手槍。扣案改造手槍送內政部警
    政署刑事警察局鑑驗，未採獲可資比對指紋，益徵被告非改
    造手槍之持有人。原審認被告犯罪不能證明諭知被告無罪，
    已詳述理，退步言，縱認被告交代「阿權」之人有所隱諱，
    惟不能排除被告不欲供出真正持有槍枝之人，以免其遭受刑
    事追訴等情，但思為減少槍枝存在對社會之危害，而報警查
    獲，維護社會安全，故被告仍無構成犯罪之可言云云置辯。
    惟查：
(一)、上開手槍乃於97年6 月11日17時20分許，由被告帶同警方前
    往新竹縣竹北市○○○路經國路橋下廣告看板夾層內查獲，
    另該手槍經送鑑定結果具有殺傷力之事實，有扣案之具殺傷
    力之仿BERETTA 廠84型半自動手槍製造之槍枝換裝土造金屬
    槍管而成改造手槍乙枝及內政部警政署刑事警察局97年6 月
    25日刑鑑字第0970091643號槍彈鑑定書乙份在卷（臺灣新竹
    地方法院檢察署97年度偵字第4244號偵查卷第24頁）可佐，
    且為被告所不否認，前開事實應足認定，合先敘明。
(二)、證人即查獲員警呂俊雄到庭具結證稱：「（97年6 月11日下
    午5 時20分許是否有參與在新竹縣竹北市○○○路經國路橋
    下廣告看板夾層內查獲一把槍？）是」、「（請詳細說明當
    時情形？）新竹縣竹北市○○○路經國路橋下廣告看板夾層
    內這個地點是被告跟我說的，之前我有請搜索票要查緝被告
    的毒品案，有找到一些器具並將其移送毒品案件，我們有耳
    聞被告好像有槍，我們有問他，他剛開始說沒有，之前查緝
    移送毒品案件時被告也很配合，我一直在勸說他，到97年 6
    月11日被告對我說願意自首、交一把槍出來，我問他槍如何
    來，被告說他之前有一個朋友『阿權』將槍放在某處、他不
    敢動，因為我之前就聽聞他有槍，所以我才會一直勸他交出
    槍枝，後來查獲過程我筆錄上都有記載」、「（你有無查明
    到底扣案改造手槍1 枝是何人所有？）被告說不是他的，是
    他朋友『阿權』的，我們有去追查，但是沒有人知道『阿權
    』是何人，我們也有問他『阿權』的電話，但是被告說他不
    知道」、「（是否有查過通聯紀錄？）沒有」、「（所以你
    們認定槍枝所有人為被告？）我們剛開始確實風聞被告有槍
    ，但是找不到證據」、「（當初被告如何向你說扣案槍枝的
    事情？）被告說他朋友在新竹縣竹北市○○○路經國路橋下
    廣告看板夾層內有放一把槍、他知道，我會提到『自動報繳
    』這四個字是我自己認為」、「（如果被告對你們說他知道
    他朋友『阿權』在新竹縣竹北市○○○路經國路橋下廣告看
    板夾層內有藏一把槍、他知道，並且帶你們去找，為何你們
    移送書上記載『受友人阿權之邀外出˙˙˙到場自首並報繳
    』？【提示並告以要旨】）因為被告提供，我們有問他這把
    槍放在哪」、「（如果依照你之前證述內容，被告是告知你
    們槍放在哪裡，並且帶你們去找，為何你們移送書認定其違
    反槍砲彈藥刀械管制條例？）我們並沒有認定被告是嫌犯，
    我可能在偵辦這件案子上程序弄錯了」、「（你們有無實際
    追查到底有無『阿權』這個人？）我們有去找，也有問被告
    ，但是被告說他找不到，被告也無法說出『阿權』的地址以
    及聯絡電話」、「（你剛才也說積極面這部分不足夠，為何
    還要移送被告？）因為我對報繳程序不熟，長官說還是移送
    好了」、「（被告到底有無明白對你說他就扣案改造手槍 1
    枝有犯罪，例如：曾經持有、寄藏，或試射或摸過該把槍？
    ）沒有」等語（原審卷第31頁至35頁），由證人即查獲警員
    呂俊雄之證言可知，承辦警員早有風聞被告持有槍枝，苦無
    證據，而本件被告自始至終雖均表明上開具有殺傷力之改造
    手槍非其所有，係「阿權」所藏放，被告僅係帶同證人呂俊
    雄前往新竹縣竹北市○○○路經國路橋下廣告看板夾層內取
    出上開「阿權」所藏放之槍枝，惟被告始終未能舉證證明上
    開槍枝係被告持有或受「阿權」之託而寄藏，被告如何可以
    主動帶警員呂俊雄前往該處取出，至承辦警員呂俊雄證以其
    可能在偵辦程序弄錯云云，無非因被告經勸諭而配合警方偵
    辦主動交出槍枝，又未能邀自首減免其刑之寬典，對於法律
    規定產生疑義所致，自不足為被告有利之論據，從而被告辯
    稱上開具有殺傷力之改造手槍非其所有云云，尚非可採。
(三)、另檢察官提出警員呂俊雄97年12月26日之職務偵查報告，該
    報告記載：「經查訪相關線民結果有些不知去向及無聽說被
    告持有槍械之風聞，被告與「阿權」相識地點電火柱仔TVPU
    B位在新竹市○○路41號，負責人鄭麗雯及服務人員朱純玉2
    人表示因來店消費客人很多並不清楚及認識「阿權」真實姓
    名，無法提供正確資料」等情（同上卷第63頁），有該職務
    偵查報告乙份暨相關資料在卷可參（同上卷第63頁至68頁）
    ，上開職務偵查報告所載「無聽說被告持有槍械之風聞」，
    核與證人呂俊雄於原審之證述情節並不相符，又該職務偵查
    報告遲至97年12月26日原審審理中始提出，其真實性堪慮，
    自難遽信，況被告始終未能證明是否確係有被告所稱「阿權
    」之人存在，而上開具有殺傷力之改造手槍又係被告確知其
    存放地點，在外觀上，為其實力支配下，衡情應為其所持有
    。另被告又於原審審理中先表示「阿權」有撥打其所有0000
    000000、0000000000號之行動電話（同上卷第38頁），後又
    於原審審理時表示「阿權」是撥打其所有0000000000號行動
    電話（同上卷第55頁），不論「阿權」撥打被告何種門號之
    行動電話門號，被告均供稱其未將「阿權」電話輸入電話簿
    內，也不記得「阿權」之電話號碼，且經公訴人當庭提示原
    審函查被告所有0000000000、0000000000之行動電話雙向通
    聯紀錄，要求被告辨認「阿權」之電話號碼，被告亦表示：
    我也不知道等語（同上卷第82頁），是無從查知「阿權」究
    有無撥打電話予被告，自難遽認確有「阿權」其人。何況被
    告就「阿權」與其聯絡之時間、藏放槍枝之地點、是否曾經
    觸摸該手槍等情節，於警詢及原審時供述前後均不一致，依
    被告於警詢及偵查中不利於己之陳述即被告自承曾觸摸槍枝
    乙節（前揭偵查卷第32頁），適足以證明被告被告曾持有上
    開槍枝。
(四)、又檢察官委請法務部調查局對被告實施測謊，結果為：「甲
    ○○稱：(一)是阿權將槍藏放在廣告看板夾層；(二)其未將槍藏
    放在廣告看板夾層，上述問題經測試呈情緒波動反應，研判
    有說謊」等情，有法務部調查局於97年9 月17日出具之調科
    參字第09700383260 號測謊報告書及測謊鑑定過程參考資料
    在卷可稽（前揭偵查卷第66頁、第75頁至93頁）。經查：測
    謊技術係本於心理學及生理學之理論為基礎，利用一般人在
    說謊時會產生遲疑、緊張、恐懼、不安等心理波動現象，佐
    以科學儀器詳實記錄受測者應答時之各項波動反應，復由專
    業人員進行問題設計及結果判讀，藉由其生理反應之異常現
    象以分析有無說謊，即就受測人對於相關事項之詢答，收集
    人體之胸呼吸、腹呼吸、皮膚電阻、心脈血壓等生理訊號而
    判斷，則測謊結果雖具有相當之可信性，但並不能如一般自
    然科學之解讀有其絕對性、必然性及再現性，即測謊可能受
    各種因素影響，如受測人之生理因素、心理情緒波動、人格
    特質、自我控制將影響其結果；惟一般而言，受測者否認犯
    罪之供述呈現不實之情緒波動反應，不得採為有罪判決之唯
    一證據；且測謊時受測人心情較為緊張，情緒起伏較大，是
    判讀結果時，難免有假性情形存在，雖研判被告有說謊之情
    形，但其測謊結果是否正確真實可信，雖不無疑問。惟依上
    開鑑定、證人之證述，被告之供述，綜合參證以觀，認定被
    告曾持有該槍枝，始符常情。又認定被告犯本案之罪，既有
    上開證據佐證，自非以受測謊者即被告否認犯罪之情緒波動
    反應，為認定被告犯罪之唯一依據，從而上開測謊報告書尚
    堪為被告犯罪之佐證，益見被告確犯本案之罪。
二、按依舉證責任分配標準，被告提出「幽靈抗辯」，此為被告
    否認為犯罪主體或否認有犯罪故意，屬構成要件該當性之抗
    辯事項，被告不負終局的「說服責任」，但該事由有利於被
    告，且被告對於該積極主張之事實有「特別知識」，比較知
    道何處取得相關證據，即應由被告負「提出證據責任」（按
    提出證據責任與說服責任不同），若被告能證明至「有合理
    懷疑」程度，舉證責任即轉換，而由檢察官就抗辯事由不存
    在負舉證責任，並證明至「無合理懷疑」程度；若被告對幽
    靈抗辯舉證未達此程度，雖理論上其抗辯有可能性，但尚不
    成為有效抗辯，檢察官並無責任證明該抗辯事實不存在，法
    院就該爭點應逕為不利於被告之認定，臺灣高等法院著有96
    年度台上字第5282號判決要旨可資參照。本案被告非但無法
    提供「阿權」之任何線索，且經公訴人依被告說詞所調取之
    上開通聯紀錄，反而還證明被告所言實為子虛，依照上開判
    決意旨，被告此部分抗辯應為不利於被告之認定。又本案「
    阿權」既無法證明係存在之人，被告竟能知道藏槍地點，被
    告復稱藏槍時伊有在現場，足見被告就是本案槍枝之持有及
    藏放之人無疑。再者，從卷內資料以觀（包括被告說詞），
    並無任何證據指涉扣案槍枝係被告或「阿權」以外之第三人
    所藏放，是原審若認無「阿權」此人，而槍枝亦非被告所持
    有藏放，則槍枝究為何人持有？依據為何？被告又何能知悉
    槍枝藏放地點？衡諸常情，被告若未曾持有上開槍枝，當不
    致於知悉該槍枝之確實放置地點。
    要之，被告所辯，均非可採，被告犯行至堪認定，應予依法
    論科。
三、核被告所為，應成立槍砲彈藥刀械管制條例第8 條第4 項之
    持有可發射子彈具有殺傷力之槍枝罪。原審未仔細勾稽，遽
    認被告犯罪不能證明，而為無罪之諭知，認事用法，即有未
    合，檢察官執此為上訴意旨，指摘原判決不當，求予撤銷改
    判，為有理由，自應由本院予以撤銷改判。爰審酌被告持有
    上開槍彈未曾使用，該槍枝未配有彈匣不致發生擊發子彈之
    危險，被告犯罪之目的、方法、手段、結果、犯後主動交出
    槍枝、犯罪後之態度尚佳暨一切情狀，量處有期徒刑年，
    併科罰金新臺幣伍萬元，諭知罰金如易服勞役，以新臺幣壹
    仟元折算壹日之易服勞役折算標準。扣案仿BERETTA 廠84型
    半自動改造手槍（槍枝管制編號：0000000000，不含彈匣）
    1支，依槍砲彈藥刀械管制條例第4條1項第1款之規定，非經
    許可不得持有，屬違禁物，應依刑法第38條第1項1款之規定
    宣告沒收。
據上論斷，應依刑事訴訟法第369條第1項前段、第364條、第299
條第1項前段，槍砲彈藥刀械管制條例第8 條第4項，刑法第11條
前段、第42條第3項、第38條第1項第1款，判決如主文。
本案經檢察官李良忠到庭執行職務。
中    華    民    國    98    年    4     月    28    日
                  刑事第三庭  審判長法  官  陳博志
                                    法  官  蔡聰明
                                    法  官  許文章
以上正本證明與原本無異。
如不服本判決，應於收受送達後10日內向本院提出上訴書狀，其
未敘述上訴之理由者並得於提起上訴後10日內向本院補提理由書
（均須按他造當事人之人數附繕本）「切勿逕送上級法院」。
                                    書記官  蔡慧娟
中    華    民    國    98    年    4     月    28    日
附錄：本案論罪科刑法條全文
槍砲彈藥刀械管制條例第8條
未經許可，製造、販賣或運輸鋼筆槍、瓦斯槍、麻醉槍、獵槍、
空氣槍或第4條第1項第1款所定其他可發射金屬或子彈具有殺傷
力之各式槍砲者，處無期徒刑或5年以上有期徒刑，併科新臺幣1
千萬元以下罰金。
未經許可，轉讓、出租或出借前項所列槍枝者，處5年以上有期
徒刑，併科新臺幣1千萬元以下罰金。
意圖供自己或他人犯罪之用，而犯前2項之罪者，處無期徒刑或7
年以上有期徒刑，併科新臺幣1千萬元以下罰金。
未經許可，持有、寄藏或意圖販賣而陳列第1項所列槍枝者，處3
年以上10年以下有期徒刑，併科新臺幣700萬元以下罰金。
第1項至第3項之未遂犯罰之。


司法院資訊處製作；財團法人民間司法改革基金會備份。
